臺灣高等法院刑事判決　　　　　　　　93年度上訴字第2773號
上　訴　人
即　被　告　丙○○
上列上訴人因偽造文書案件，不服臺灣板橋地方法院93年度訴字
第340 號，中華民國93年8 月31日第一審判決（起訴案號：臺灣
板橋地方法院檢察署92年度偵字第20780 號），提起上訴，本院
判決如下：
    主  文
原判決撤銷。
丙○○行使偽造私文書，足以生損害於他人，處有期徒刑貳月，
如易科罰金，以佰元折算壹日。
偽造乙○○之印章壹枚及九十年九月五日委託書上偽造乙○○之
署押與印文各壹枚均沒收之。
    事  實
一、丙○○與乙○○係夫妻關係，二人平日感情即有不睦，迭有
    爭執。丙○○因疑心乙○○另結新歡，欲透過乙○○之行動
    電話通聯紀錄加以查證，乃於民國九十年九月五日，在台北
    縣中和市○○街一四三巷六十九弄八號住處內，偽以乙○○
    之名義書立委託書，載明「本人乙○○因上班工作忙，無法
    赴貴局申請明細表，委託我先生丙○○申請，因八月份電話
    0000000000的通信費過高有問題，須了解」，並
    偽簽乙○○之署押及蓋用於不詳時、地委請不知情之不詳姓
    名者，偽刻乙○○印章一枚於前揭委託書上，並交予中華電
    信股份有限公司雙和營運處（下稱中華電信公司）承辦人員
    而予以行使，致中華電信公司誤信乙○○有申請調閱通聯紀
    錄之意思，而將乙○○使用前開電話於九十年八月份之通聯
    紀錄列印後交付丙○○，足生損害於乙○○。嗣於九十二年
    五月間，乙○○於住處整理房間時發現上開委託書與其電話
    之通聯紀錄而查悉上情。
二、案經被害人乙○○訴請台灣板橋地方法院檢察署檢察官偵查
    並聲請簡易判決處刑，嗣經原審認不得簡易處刑，改依通常
    程序審理。
    理  由
一、訊據上訴人即被告丙○○矢口否認有何偽造文書犯行，辯稱
    ：係乙○○認其電話費過高，委託伊至電信局調取通聯紀錄
    ，伊才經乙○○同意授權書寫委託書及簽乙○○之姓名，委
    託書上之印章係乙○○自己蓋的云云。
二、經查：
  (一)右揭事實，業據告訴人乙○○於偵審中指述綦詳，並稱其根
    本不會去查這個電話費，因其是做國際貿易業務主管，公司
    有補助費用，根本不會為了幾百元去查等語，此外並有被告
    所書寫之委託書乙紙及其所調取之通聯紀錄三張在卷可稽。
  (二)被告與告訴人乙○○二人雖係夫妻，惟二人感情不睦時有爭
    執，且於本件九十年八月間，二人即因多起刑事案件於檢察
    署訴訟中，有台灣板橋地方法院檢察署檢察官九十一年度偵
    字第一四二一八號、九十二年度偵字第七五一七、七五一八
    號起訴書附卷可參，復依上開起訴書所載之事實以觀，被告
    與告訴人二人相處已形同水火，告訴人豈會委託被告調取其
    通聯紀錄？再依被告所調取之通聯紀錄三張所載通話費用亦
    僅有六百多元，與被告所稱因通信費過高乙節，顯有不符。
    再被告所舉證人即電信局承辦小姐甲○○於本院到庭證稱不
    記得被告當面有撥打電話予告訴人云云，當不能為有利被告
    之證明。至被告另聲請調閱案發當天與告訴人之通話紀錄，
    惟於茲已逾一般通聯紀錄保存期限，且縱能調取，亦無法知
    曉通話內容，另被告具狀請求調閱原審九十三年二月二十七
    日、三月二十六日、六月十五日庭訊錄音帶，以證明告訴人
    業於庭訊中承認系爭印章為其所有云云，惟該前二次庭期告
    訴人並未到庭，該六月十五日庭期亦因被告請假而更改，有
    報到單及請假單在卷可佐，告訴人既未到庭應訊，即無調閱
    必要，併此敘明。
  綜上所述，被告所辯各節，顯屬飾卸諉責之詞，不足採信。本
  件罪證明確，被告犯行堪以認定，應依法論科。
三、核被告所為，係犯刑法第二百十六條、第二百十條行使偽造
    私文書罪。被告委請不知情之人偽刻乙○○印章，為間接正
    犯。被告偽造印章為偽造私文書之部分行為；偽造私文書之
    低度行為復為其行使之高度行為所吸收，均不另論罪。公訴
    人誤認被告所犯為同法第二百十條偽造文書罪，尚有誤會，
    爰於不妨礙事實同一內，變更起訴法條。再公訴人雖認被告
    為盜蓋印章與本院認定不同，惟均屬偽造文書之部分行為，
    就此無庸變更法條，併此敘明。原審論處被告罪刑本非無見
    ，惟被告偽造印章，無庸再論偽造印文，而偽造印章為偽造
    文書之部分行為，二者為吸收關係，原判決誤為牽連關係，
    尚有未洽，被告上訴否認犯罪，雖無理由，惟原判決既有可
    議，仍屬無可維持，自應由本院將原判決撤銷改判。爰審酌
    被告品行、智識程度及犯罪動機係想要查證其妻通話之明細
    與被害人所生之危害，並參酌被害人現與告訴人達成和解以
    及被告犯後之態度等一切情狀，量處如主文所示之刑，並諭
    知易科罰金之折算標準，以示儆懲。被告偽造乙○○之印章
    一枚，雖未扣案，惟並無證據證明業已滅失，仍應依法宣告
    沒收，而九十年九月五日委託書上偽造乙○○之署押及印文
    各一枚，亦應依法諭知沒收。
據上論斷，應依刑事訴訟法第369 條第1 項前段、第364 條、第
300 條、第299 條第1 項前段、刑法第216 條、第210 條、第41
條第1 項前段、罰金罰鍰提高標準條例第2 條，判決如主文。
本案經檢察官陳維練到庭執行職務。
中　　華　　民　　國　　94　　年　　1 　　月　　19　　日
　　　　　  臺灣高等法院刑事第一庭審判長法　官  李相助
　　　　　　　　　　　　　　　　　      法　官  黃聰明
　　　　　　　 　 　　　　　　　　　  　法　官  楊貴雄
以上正本證明與原本無異。
如不服本判決，應於收受送達後十日內向本院提出上訴書狀，其
未敘述上訴之理由者並得於提起上訴後十日內向本院補提理由書
（均須按他造當事人之人數附繕本）。
                                        書記官  林淑貞
中　　華　　民　　國　　94　　年　　1 　　月　　21　　日
附錄：本案論罪科刑法條全文
刑法第二百十條：
偽造、變造私文書，足以生損害於公眾或他人者，處五年以下有
期徒刑。
刑法第二百十六條
行使第二百十條至第二百十五條之文書者，依偽造、變造文書或
登載不實事項或使登載不實事項之規定處斷。
